---
title: "Atividade 7 - Inferência B"
author: "João Arend - 00577787"
output: html_document
---

```{r setup, include=FALSE}

set.seed(577787)
library(readxl)
library(ggplot2)
```

1 - No banco de dados do professor;
    - testar se o tempo das músicas antigas é o mesmo das atuais ($\alpha = 0.05$);
    - forneça o p-valor e a interpretação.
2 - Fazer a própria pesquisa (n = 10 para cada época). Usar $alplha = 0.05%.
    - Reportar o p-valor do teste.

```{r 1}

dados <- read_excel("musicas_anos80_e_recentes.xlsx")

anos_80  <- dados$`Duração (segundos)`[dados$Ano < 1990]
recentes <- dados$`Duração (segundos)`[dados$Ano > 1990]

var_test <- var.test(anos_80, recentes)

if (var_test$p.value > 0.05) {
    vars <- "iguais"
} else {
    vars <- "diferentes"
}

t_test   <- t.test(anos_80, recentes, var.equal = var_test$p.value > 0.05)

cat("Teste de variâncias (F-test):\n")
cat("Estatística F:", var_test$statistic, "\n")
cat("Pvalor:", var_test$p.value, "\n")
cat("Portando as variâncias podem ser tratadas como ", vars, "\n\n")

cat("Teste t de Student:\n")
cat("Estatística t:", t_test$statistic, "\n")
cat("Pvalor:", t_test$p.value, "\n")
```

Com esses resultados podemos rejeitar a $H_0$, ou seja, temos justificativa para concluir que os tempos devem diferir significativamente.

```{r 2data, include=FALSE}

before_1980s <- data.frame(
  nome = c(
    "Over the Rainbow",
    "Sing, Sing, Sing",
    "Ever Changin'Times",
    "Sweet Home Alabama",
    "Stand by Me",
    "Oh! Pretty Woman",
    "Rock Around the Clock",
    "Johnny B. Goode",
    "Can’t Help Falling in Love",
    "What a Wonderful World"
  ),
  segundos = c(
    163,  # Over the Rainbow
    324,  # Sing, Sing, Sing
    224,  # Ever Changin'Times
    284,  # Sweet Home Alabama
    180,  # Stand by Me
    177,  # Oh! Pretty Woman
    150,  # Rock Around the Clock
    199,  # Johnny B. Goode
    181,  # Can’t Help Falling in Love
    140   # What a Wonderful World
  )
)

after_2000s <- data.frame(
  nome = c(
    "Poker Face",
    "Feel Good Inc.",
    "Back to Black",
    "Stan",
    "Rehab",
    "Lose yourself",
    "Hurt",
    "Yellow",
    "Viva La Vida",
    "Numb"
  ),
  segundos = c(
    237, # Poker Face
    222, # Feel Good Inc.
    240, # Back to Black
    404, # Stan
    214, # Rehab
    322, # Lose yourself
    216, # Hurt
    266, # Yellow
    242, # Viva La Vida
    187  # Numb
  )
)
```

### Com amostra feita via pesquisa;
```{r 2}

anos_80  <- before_1980s$segundos
recentes <- after_2000s$segundos

var_test <- var.test(anos_80, recentes)

if (var_test$p.value > 0.05) {
    vars <- "iguais"
} else {
    vars <- "diferentes"
}

t_test   <- t.test(anos_80, recentes, var.equal = var_test$p.value > 0.05)

cat("Teste de variâncias (F-test):\n")
cat("Estatística F:", var_test$statistic, "\n")
cat("Pvalor:", var_test$p.value, "\n")
cat("Portando as variâncias podem ser tratadas como ", vars, "\n\n")

cat("Teste t de Student:\n")
cat("Estatística t:", t_test$statistic, "\n")
cat("Pvalor:", t_test$p.value, "\n")
```
Neste caso como p-valor > 0.05, não rejeitamos a hipótese nula, ou seja, o tempo das músicas não devem ser significativamente diferentes.